臺灣雲林地方法院刑事判決
110年度易字第413號
公  訴  人  臺灣雲林地方檢察署檢察官
被      告  張慶文




上列被告因家暴妨害名譽案件，經檢察官提起公訴（110年度偵
字第2351號），本院判決如下：
    主  文
丙○○犯公然侮辱罪，處罰金新臺幣伍仟元，如易服勞役，以新臺
幣壹仟元折算壹日。
    事  實
一、丙○○與乙○○為表兄妹，為四親等之旁系血親關係，2人為家
    庭暴力防治法第3條第4款所定之家庭成員，雙方家庭關係不
    睦。丙○○於民國110年2月13日(農曆大年初二)中午12時55分
    許，前往祖父母位在雲林縣○○鄉○○路00號之住處拜年，丙○○
    見乙○○在該處，於是向祖父母問候一聲便放下禮盒離去，因
    乙○○旋將該處紗窗大聲關上，丙○○竟基於公然侮辱之犯意，
    在不特定之人得以共見共聞之上開住處前之門庭，回頭出言
    「瘋狗」一語，足生損害於乙○○之人格、名譽及社會評價。
二、案經乙○○訴由雲林縣警察局斗南分局報告臺灣雲林地方檢察
    署檢察官偵查起訴。
    理  由
壹、證據能力部分：
一、按被告以外之人於審判外之言詞或書面陳述，除法律有規定
    者外，不得作為證據；被告以外之人於審判外之陳述，雖不
    符同法第159條之1至第159條之4之規定，而經當事人於審判
    程序同意作為證據，法院審酌該言詞陳述或書面陳述作成時
    之情況，認為適當者，亦得為證據，當事人、代理人或辯護
    人於法院調查證據時，知有第159條第1項不得為證據之情形
    ，而未於言詞辯論終結前聲明異議者，視為有前項之同意，
    刑事訴訟法第159條第1項、第159條之5第1項、第2項分別定
    有明文。查本案下述據以認定被告犯罪之供述證據，檢察官
    、被告丙○○均表示同意作為證據（見本院卷第39至40頁），
    於本院提示調查，復經審酌該等言詞陳述或書面作成時之情
    況，並無違法、不當或顯不可信之狀況，依刑事訴訟法第15
    9條之5第2項之規定，均有證據能力。
二、又本案認定事實之其餘非供述證據，並無證據證明係公務員
    違背法定程序所取得，依同法第158條之4反面解釋，亦均有
    證據能力，合先敘明。
貳、實體部分：
一、認定犯罪事實所憑證據及理由：
    訊據被告對其確有於上開時地口出「瘋狗」一語等事實坦承
    不諱，惟矢口否認有何公然侮辱之犯意，辯稱：我不是在罵
    告訴人，我是因為被紗窗關起來的聲音嚇到，才說「瘋狗」
    ，我並沒有回頭罵她等語。經查：
  ㈠被告於110年2月13日(農曆大年初二)中午12時55分許，前往
    祖父母位在雲林縣○○鄉○○路00號之住處拜年，被告見告訴人
    在該處，於是向祖父母問候一聲便放下禮盒離去，告訴人旋
    將該處紗窗大聲關上，丙○○也隨即口出「瘋狗」一語之事實
    ，業經被告於警詢、偵訊及本院審理時均供述明確，核與證
    人即告訴人乙○○於警詢、偵訊及審理時證述之內容大致相符
    ，也經本院勘驗告訴人事後所錄製質問被告之錄音影光碟，
    並有勘驗筆錄(本院卷第57至60頁)在卷可稽，此部分事實堪
    信為真實。
  ㈡公然侮辱罪之成立，其侮辱之對象固以特定或可得特定之人
    為限，但不以指明姓名為必要，如就行為人表示之旨趣以及
    其他情事綜合觀察，得推知其所指為何人者，即足當之。觀
    諸雙方上開事發脈絡，本件被告係因告訴人在他身後大聲關
    紗窗，始脫口說出上開話語，而且被告主觀上知悉告訴人即
    為關窗之人，被告上開言語應係回應此一突發狀況而為，足
    認被告上開言詞是針對告訴人為之。況「瘋狗」顯非日常生
    活對話被嚇到時之發語詞或口頭禪，且對照證人乙○○於警詢
    、偵訊及本院審理時之證述，就被告「轉頭」罵「瘋狗」始
    終所述一致，並無前後顯然不一或矛盾之情，更可見被告出
    言「瘋狗」之詞是在罵告訴人。從而，被告辯稱其並非罵告
    訴人，係事後推諉卸責之詞，不足採信。
  ㈢「瘋狗」是發狂動物，實屬貶抑性之言詞，帶有輕侮、鄙視
    對方之意，足使告訴人在精神上、心理上感覺難堪或不快，
    並貶抑告訴人在社會上之評價，實為侮辱告訴人之言論。本
    件被告的祖父母上開住處門口有門庭，向外是可供不特定之
    人及車輛通行之道路等情，亦有雲林縣警察局斗南分局於11
    1年1月24日以雲警南偵字第1110000294號函所檢送之現場照
    片3張在卷可稽（本院卷第73至77頁），自屬多數人可共見
    共聞之處，是被告為上開言詞之場合當符合「公然」之要件
    。被告對告訴人出言「瘋狗」之詞，該言詞依社會通念及一
    般人認知，堪認係不雅、輕蔑，而屬足使人感受侮辱言詞，
    足認被告有侮辱之故意甚明。
  ㈣綜上，本案事證明確，被告犯行洵堪認定，應依法論科。
二、論罪部分：
  ㈠核被告所為，係犯刑法第309條第1項之公然侮辱罪。又被告
    與告訴人具有旁系血親四親等關係，彼此間為家庭暴力防治
    法第3條第4款所定之家庭成員關係。上開犯行同時亦屬家庭
    暴力防治法第2條第2款所稱之家庭暴力罪，惟因家庭暴力防
    治法就此並無罰則規定，是僅依上開刑法條文予以論罪科刑
    。
  ㈡爰審酌被告、告訴人為表兄妹，因相處不睦及告訴人大聲關
    窗之事，被告竟公然所出言侮辱告訴人，侵害他人人格法益
    ，更無益其等間之相處，被告否認犯行，迄今尚未與告訴人
    達成和解，暨被告無前科，素行良好，自述開佛具店，家中
    有父母、配偶及2個未成年子女，專科畢業之智識程度等一
    切情狀，量處如主文所示之刑，並諭知易服勞役之折算標準
    。
據上論斷，應依刑事訴訟法第299條第1項前段，刑法第309條第1
項、第42條第3項前段，刑法施行法第1條之1第1項前段，判決如
主文。
本案經檢察官甲○○提起公訴，檢察官顏鸝靚到庭執行職務。
中　　華　　民　　國　　111 　年　　3 　　月　　30　　日
                  刑事第五庭  審判長法  官  楊陵萍
　　　　　　　　　　　              法  官  陳雅琪
　　　　　　　　　　　              法  官  張恂嘉
以上正本證明與原本無異。
如不服本判決應於收受判決後20日內向本院提出上訴書狀，並應
敘述具體理由；其未敘述上訴理由者，應於上訴期間屆滿後20 
日內向本院補提理由書（均須按他造當事人之人數附繕本）。「
切勿逕送上級法院」。告訴人或被害人如對於本判決不服者，應
具備理由請求檢察官上訴，其上訴期間之計算係以檢察官收受判
決正本之日期為準。
                                    書記官  洪青霜
中　　華　　民　　國　　111 　年　　3 　　月　　30　　日
附錄本案論罪科刑法條全文：
中華民國刑法第309條
公然侮辱人者，處拘役或九千元以下罰金。
以強暴犯前項之罪者，處一年以下有期徒刑、拘役或一萬五千元
以下罰金。